【裁判字號】    99,上訴,9
【裁判日期】    990407
【裁判案由】    毒品危害防制條例
【裁判全文】
臺灣高等法院臺南分院刑事判決      99年度上訴字第9號
上  訴  人
即  被  告  乙○○
選任辯護人  江信賢  律師
            曾靖雯  律師
            熊家興  律師
上列上訴人因違反毒品危害防制條例案件，不服臺灣臺南地方法
院98年度訴字第1392號中華民國98年11月10日第一審判決（起訴
案號：臺灣臺南地方法院檢察署98年度偵字第10640、10983號）
，提起上訴，本院判決如下：
    主  文
原判決撤銷。
乙○○共同販賣第一級毒品，處有期徒刑拾年；販賣第一級毒品
所得新臺幣拾萬元與邱進興連帶沒收之，如全部或一部不能沒收
時，以其與邱進興之財產連帶抵償之，扣案如附表編號八至十五
所示之物均沒收之。又販賣第一級毒品，處有期徒刑捌年；販賣
第一級毒品所得新臺幣貳仟伍佰元沒收之，如全部或一部不能沒
收時，以其財產抵償之，扣案如附表編號七至十五所示之物均沒
收之。又販賣第一級毒品，處有期徒刑捌年；販賣第一級毒品所
得新臺幣貳仟伍佰元沒收之，如全部或一部不能沒收時，以其財
產抵償之，扣案如附表編號七至十五所示之物均沒收之。又販賣
第一級毒品，處有期徒刑捌年；扣案如附表編號一、二所示之物
均沒收銷燬之，扣案如附表編號四至十五所示之物均沒收之。應
執行有期徒刑拾貳年；販賣毒品所得合計共新臺幣拾萬伍仟元均
沒收之（其中新台幣拾萬元部分應與邱進興連帶沒收之），如全
部或一部不能沒收時，以其財產抵償之（其中新臺幣拾萬元部分
應與邱進興之財產連帶抵償之）；扣案如附表編號一、二所示之
物均沒收銷燬之，扣案如附表編號四至十五所示之物均沒收之。
    事  實
一、乙○○明知海洛因依其成癮性、濫用性及對社會危害性之程
    度，業經列為毒品危害防制條例第2條第2項第1款所定之第
    一級毒品，依法不得持有或販賣，竟猶基於販賣第一級毒品
    海洛因牟利之犯意，先後為下述販賣毒品行為：(一)與邱進興
    基於共同之犯意聯絡，先由甲○○交付新台幣（下同）10萬
    元予邱進興作為購買第一級毒品海洛因之代價，再由邱進興
    提供第一級毒品海洛因，推由乙○○於民國98年4月8日傍晚
    ，在高雄縣路竹鄉竹滬村某處，交付予甲○○，嗣於翌日下
    午2時10分許，為警在甲○○位於高雄縣路竹鄉○○路7號之
    居處搜獲第一級毒品海洛因19包（1.1公克共12包，19公克1
    包，0.9、0.6、0.2、0.1、0.6、0.3各1包，毛重約34.9公
    克，驗餘純質淨重17.41公克），乃查知上情。(二)李俊德於
    98年7月26日晚間7時9分許，託其女友王依君以00-0000000
    號電話撥打乙○○持用之門號0000000000行動電話，以欲簽
    牌支之暗語與乙○○約定購買海洛因，旋於該日晚間9時許
    後之某時，由乙○○在李俊德位於臺南縣永康市○○○街93
    巷130號之住處交付價值2,500元之海洛因予李俊德，並收受
    李俊德所交付之上開款項。(三)李俊德於98年7月27日下午5時
    27分許，以其所有之門號0000000000行動電話撥打乙○○持
    用之上開門號行動電話，以欲簽牌支之暗語與乙○○約定購
    買海洛因，即由乙○○於該日晚間7時18分許後之某時，在
    李俊德上址住處交付價值2,500元之海洛因予李俊德，並收
    受李俊德所交付之上開款項。(四)李俊德於98年7月28日下午1
    時27分許，以其所有之上開門號行動電話撥打乙○○持用之
    上開門號行動電話，以欲簽牌支之暗語與乙○○約定購買海
    洛因，俟該日下午2時18分許後之某時，乙○○即至李俊德
    上址住處販賣價值2,500元之海洛因予李俊德，價金則暫未
    收取；嗣於同日下午2時50分許，為警持搜索票至李俊德上
    址住處搜索，當場查獲附表編號3所示李俊德向乙○○購得
    之海洛因1小包（含袋重0.6公克，驗餘淨重0.407公克），
    並經警於同日下午9時25分、8時50分先後在附表編號1、2及
    4至20所示之地點，扣得如附表編號1、2及4至20所示之物，
    始循線查悉上情。
二、案經臺南市警察局移送臺灣臺南地方法院檢察署檢察官偵查
    起訴。
    理  由
一、證據能力部分：
  (一)本件以下所引用具傳聞證據性質之供述證據，除證人甲○○
    、李俊德及王依君於偵查中向檢察官所為之陳述，業經具結
    且無顯不可信之情形存在，依刑事訴訟法第159條之1第2項
    規定，具備證據能力外；其餘之供述證據，因檢察官、被告
    乙○○及其辯護人於本案言詞辯論終結前，均未爭執其證據
    能力，本院審酌前開證據之作成或取得之狀況，並無非法或
    不當取證之情事，且亦無顯不可信之情況，復經本院於審判
    期日就上開證據依法進行調查、辯論，依刑事訴訟法第159
    條之5規定，均具有證據能力。
  (二)又卷附門號0000000000行動電話之通訊監察內容譯文，係臺
    灣臺南地方法院檢察署檢察官於偵查中認有就上開行動電話
    門號進行通訊監察之必要，經臺灣臺南地方法院依檢察官聲
    請核發通訊監察書後，由執行通訊監察之機關依其通訊內容
    製作之譯文，此有臺灣臺南地方法院98年7月1日098年聲監
    續字第000354號通訊監察書1份在卷可稽（警(一)卷即南市警
    刑字第09819002490號卷第110-111頁），是上開通訊監察程
    序核無違反法定程序之情形，其通訊內容之譯文復屬依法執
    行通訊監察中所取得之派生證據，且檢察官、被告及其辯護
    人於本院準備程序及審理時，就本院所提示之上揭通訊監察
    譯文令其表示意見時，均不否認該等譯文內容之合法性及真
    正，自得採為本案認定犯罪事實之證據。
  (三)扣案如附表編號1至20所示之物證及卷附搜索扣押筆錄、扣
    押物品目錄表等書證，均非屬供述證據；卷附照片等物證，
    則係以機械之方式所留存之現場影像，亦非供述證據，皆無
    傳聞法則之適用，復均無違反法定程序取得之情形，依刑事
    訴訟法第158條之4規定之反面解釋，均應有證據能力。
二、上揭犯罪事實，業據被告於偵、審中均坦承不諱（偵(一)卷第
    16、38頁，聲羈卷第5頁，原審卷第12、31、49、52-53頁反
    面，本院卷第127頁反面），核與證人甲○○、李俊德於警
    詢及偵查中指證稱：確有於上開時、地，向被告買得上開金
    額、數量之海洛因等情節均大致相符（警(一)卷第21、27、38
    、50、62-66頁，偵(一)卷第11-12、17、36-37頁），並據證
    人王依君於警詢及偵查中證稱曾受證人李俊德之託與被告以
    電話聯繫購買海洛因等語無訛（警(一)卷第76-79頁，偵(一)卷
    第10-1至11頁）；且證人甲○○、李俊德為警查獲時，各曾
    為警扣得渠2人向被告購買之海洛因毒品乙情，除有該海洛
    因扣案可證外，亦有臺灣高雄地方法院檢察署檢察官官98年
    度偵字第11515號起訴書（甲○○涉販賣第一級毒品罪嫌）
    、臺南市警察局刑事警察大隊搜索扣押筆錄及臺南市警察局
    扣押物品目錄表暨現場照片、98年8月11日高雄市凱旋醫院
    高市凱醫驗字第10775號濫用藥物成品檢驗鑑定書各1份附卷
    可資參照（警(一)卷第85-89頁，偵(一)卷第58頁，本院卷第194
    -197頁），再參酌臺南灣臺南地方法院98年7月1日98年聲監
    續字第000354號通訊監察書核准對被告使用之門號00000000
    00行動電話通訊監察內容，證人李俊德、王依君確曾於上開
    時間與被告聯繫，並於電話中以欲簽牌支之暗語與被告對話
    ，亦有前揭通訊監察書及通訊監察譯文附卷可稽（警(一)卷第
    16-17、110 -111頁），而被告為警查獲時復有如附表編號
    1-2、4-20之物品扣案可資佐證，是被告之自白，核與事實
    相符，應堪信為真實。
三、至被告提起上訴時雖辯稱：甲○○交付10萬元係為清償其男
    友吳同仁積欠邱進興（即綽號「阿忠」）之債務，並非購入
    海洛因之對價，而其替邱進興轉交海洛因予甲○○，係甲○
    ○欲以販賣海洛因抽成之方式清償其男友吳同仁所積欠之債
    務，其所為應僅係教唆販賣第一級毒品或意圖販賣而持有第
    一級毒品之犯行云云。然證人甲○○交付10萬元予何人？是
    否係甲○○購入海洛因之代價？乙節，僅有證人甲○○及被
    告之供述為證，茲就渠等之供述分述如下：：
    (一)證人甲○○前後之證述如下：
      1.其於警詢中證稱：「海洛因毒品全部（共計19小包【塊
        狀及粉狀】含袋重34．9公克）都是上游藥頭綽號「阿
        學」男子所有…因為是我男友吳同仁有欠綽號「阿學」
        （台語）男子的錢，欠了20幾萬元，吳同仁已在監執行
        了沒有辦法還「阿學」（台語）男子的錢…他都主動跑
        過來向我提起吳同仁所欠的錢之事，並向我提起幫他販
        毒來償還男友吳同仁所欠的債，他要讓我賣出每小包海
        洛因毒品時，扣掉還的錢，我只能抽500元…於98年4月
        8日…他有打電話給我，又在高雄縣路竹鄉竹滬村要轉
        入正義社區○○路上遇到藥頭「阿學」（台語）男子…
        我就接受「阿學」的提議賣出每小包海洛因抽500元，
        並收下他交付的海洛因毒品…（警方依你供述循線追查
        綽號「阿學」（台語）男子，他居住於何處？）綽號「
        阿學」（台語）男子居住在高雄縣路竹竹滬的正義社區
        附近，我知道他上面還有幕後「老闆」，我不知道吳同
        仁是欠他老闆還是欠「阿學」…第2次打電話，約我在
        高雄路竹鄉的正義社區見面，「阿學」當場他就丟給我
        「海洛因毒品」都已分裝好了，叫我回去考慮，「阿學
        」就回答我，如果考慮完不要「賣」再將毒品還給他。
        （你逼不得已接受綽號「阿學」條件販毒替吳同仁抵債
        ，「阿學」是以何種方式脅迫你？販毒所得交多少錢給
        「阿學」共抵償多少債款？）「阿學」並沒有脅迫我。
        都還沒有抵債過就被警察查獲了。」等語（警(一)卷第21
        、27、37－38頁）。
      2.其於偵查中證稱：「（你之前被警查獲毒品海洛因19包
        ，總共34.9公克，毒品海洛因從何處來的？）有1個叫
        阿學，於被抓的前1天下午在高雄縣路竹鄉○○區○路
        邊，他拿給我的。（他拿給你時，總共海洛因幾包？）
        我忘記了，我回去用厚的袋子裝起來，我沒有分裝。（
        那個叫阿學的人為何拿毒品給你？）他說我男朋友欠他
        錢，我說我要問我男朋友，他叫我先拿回去，看有無人
        可以賣。後來王依君打電話給我，叫我幫他聯絡看可否
        買海洛因，所以我就聯絡賣我安非他命的人，看有無海
        洛因，結果他就拿1小包海洛因給我，我就把海洛因交
        給王依君，但她沒有給我錢。阿學那人交給我的海洛因
        ，我還沒有賣出去。（阿學那人叫你拿海洛因去賣抵你
        男朋友吳同仁的帳？）是的。（後來你有拿錢還阿學？
        ）有還1個人10萬元。他是第1個來找我的人，阿學是第
        2個來找我的人。（情形如何？）第1次跟我要錢的那人
        ，打電話給我約我見面，結果見面的人是乙○○。（第
        1次見面你們說什麼？）我忘記了，第2次見面是我約他
        的。電話是第1次跟我要錢的那個人留給我的。第2次見
        面，乙○○就把毒品海洛因丟到我的車內。」等語（偵
        (一)卷第36-38頁）。
      3.於本院則證稱：「（妳有沒有在98年4月8日在高雄縣路
        竹鄉竹滬村收受乙○○交給妳的19小包海洛因？）他有
        拿給我，是有人打電話給我，約我在那裡見面，交給我
        19包海洛因。（交給你的人，是不是庭上的被告？）很
        久了，我忘記了，但我知道那人有禿頭。（有無交給那
        人10萬元？）有。（妳為何交給他10萬？是要向他買19
        包海洛因？）不是，他說有欠錢要我先給他，讓我慢慢
        清償男朋友欠的錢，他丟給我後，我說我沒有人可以賣
        ，他說會叫人跟我聯絡，叫我先拿錢給他。（為何準備
        10萬元給那個人？）他電話中說我男朋友有欠他錢，問
        我何時要去與男朋友會客，我說我沒辦法與我男朋友會
        客，他還教我如何會客，但我辦了都不能會客，然後他
        說要用錢，要我先處理給他。（為何又交給你19包海洛
        因？）他說先給我幫他賣，看有沒有人可以賣，我說沒
        有人可以賣，後來不久我就被抓了。（幫他賣有何好處
        ？）沒有，19包是那人拿給我，要我幫他賣，我也還沒
        有賣出去。…（他說妳男朋友欠他10萬，妳真的就相信
        拿10萬給他？）因為他找我好多次。（妳無法與吳同仁
        會客，也無法證明10萬元的真偽，為何拿10萬元給他，
        還換了19包海洛因回來？）我那時也沒想到他會換給我
        海洛因。（妳男朋友總共欠他多少錢？所謂的他是誰？
        ）他是誰我不知道，也不知道欠誰，欠多少錢也不知道
        。我只知道我男朋友有欠別人錢，但不知道是欠誰錢。
        （被告有說是他收的錢，為何妳說不是他？）我是交給
        1個禿頭的。（問被告：你是收到錢後，再交給邱進興
        嗎？被告答：我沒有拿到10萬元，我也沒有轉交給邱進
        興，邱進興說在竹滬與她見面，我與她車會車，海洛因
        就丟進去車內。）（19包海洛因妳是如何拿到的？）當
        時我開車，車子交會時他從窗戶丟進來，我沒機會說要
        或不要。（10萬元如何交給他？）我交給禿頭。（10萬
        元與海洛因19包，是先交10萬元給誰？）先交10萬給禿
        頭，隔天或隔二天他就與我約碰面，當天我過去碰面車
        子交會時，他丟海洛因給我，事實上並沒有碰面。（19
        包海洛因，有無分裝？）都已經分裝好了。（一包重量
        多少？價格如何？）不知道，我沒有在用海洛因。（他
        叫你賣，說壹包賣多少錢？）忘記了，說1包扣500百元
        。（19包賣掉之後，要如何給他錢？）他說會再跟我聯
        絡，但我很快就被抓了，東西警察就來搜到了。…（妳
        在警詢時妳說妳有分裝？）沒有，我分裝的是安非他命
        ，我有吸食安非他命，海洛因我只是拿起來看而已。（
        你10萬元給禿頭，是要還債，不是要買？）是要還債，
        我說欠錢也不是我欠的，我也沒有那麼多錢，他說人家
        逼債，要我先處理給他，我才錢給禿頭的，他叫人與我
        約在交流道下，丟給我叫我賣，但我並沒有賣出。…（
        妳警詢說「阿學」是指乙○○？）我只知道叫「阿學」
        ，是指禿頭那個，他說叫我考慮看看。（毒品是否是被
        告給你的？）車子會車時，應該是被告給我的。（拿錢
        的是不是他？）不是，是禿頭的。（那10萬元是如何來
        的？）有些是跟別人借的，有些是領的。（那10萬元與
        毒品有無關係？）沒有關係。」等語（本院卷第128-13
        1頁）。
      4.綜觀證人甲○○前開證詞，其證述內容之大意如下：有
        1禿頭男子（依被告之供述應係指邱進興）向其宣稱其
        男友吳同仁積欠20餘萬元，要求其販賣毒品代替吳同仁
        清償債務，其並不知吳同仁有無積欠債務，然因那禿頭
        男子逼債甚急，其乃先清債10萬元予那禿頭男子，其後
        相約會面，於兩車會車時，被告即將扣案之海洛因丟入
        車內，該海洛因尚未賣出即為警查扣。
    (二)而被告前後之供述如下：
      1.其於偵查中供稱：「（你有無交毒品給甲○○去販賣償
        還吳同仁積欠的債務？）有的…（他們被查獲的19小包
        海洛因是你交給他的？）我只交給她3錢半。她曾還給
        我10萬。…（你如何拿給她的？）車子會車，我丟入車
        內給她，是她約我見面的。（他如何知道你的電話？）
        我不知道，她先打電話約我見面，問我有無賣海洛因，
        我回答說有，之後約見面的時候，我再把海洛因丟入她
        的車內。（你為何拿海洛因給甲○○？）因為甲○○有
        欠人家錢，我們要她去賣來抵債。」等語（偵(一)卷第16
        、37-38頁）。
      2.其於原審則供稱：「（你有無在98年4月8日傍晚，在高
        雄縣路竹鄉竹滬村某處，將19小包海洛因交予甲○○？
        ）有。（為何要交付上開毒品給甲○○？）因為甲○○
        的男朋友欠一個綽號叫「阿忠」的人錢，甲○○說要還
        阿忠錢，阿忠就叫我拿海洛因過去給甲○○，海洛因是
        阿忠叫我拿給甲○○，要叫甲○○拿去賣，以便還阿忠
        錢。我都是拿阿忠的毒品去販賣，所以阿忠叫我幫忙我
        就幫忙。（你拿毒品給甲○○有無拿到任何款項？）我
        沒有拿到錢。（你知不知道甲○○有拿錢還給阿忠？）
        我不知道。…我確霍實有在98年4月8日傍晚，在高雄縣
        孫路竹鄉某處，將19包海洛因交給甲○○，是甲○○跟
        「阿忠」聯絡好，阿忠叫我拿過去，我賣的毒品都是跟
        阿忠買的，所以當天是阿忠叫我將毒品拿給甲○○，我
        就拿過去，我拿了甲○○給的10萬元，後來10萬元我拿
        給阿忠，因為甲○○欠阿忠20萬元。…我把毒品丟進甲
        ○○的駕駛的車輛裡面，甲○○也將10萬元丟進我車子
        給我。」等語（原審卷第12、31、53頁）。
      3.觀諸被告前開供述與其於本院之供述，其雖先於偵查、
        原審中坦承收受甲○○所交付之10萬元，並轉交予邱進
        興，然於本院則改稱該10萬元並非其所收受，而係甲○
        ○直接交付予邱進興，其僅係代邱進興交付該海洛因予
        甲○○，交付的方式係兩車交會時其將海洛因丟入甲○
        ○之車內，其幫邱進興送海洛因係因邱進興答應會給其
        好處，然迄今均未給予。
    (三)按被告之自白，不得作為有罪判決之唯一證據，仍應調查
      其他必要之證據，以察其是否與事實相符，刑事訴訟法第
      156條第2項定有明文。立法旨意乃欲以補強證據以防範被
      告自白之虛擬致與真實不符，亦即以補強證據之存在，藉
      之限制自白在證據上之價值。是以，本案被告雖於偵查、
      原審中自白曾收受甲○○所交付之10萬元，然此為證人甲
      ○○所否認，復無其他補強證據之存在，是本案依證人甲
      ○○證詞及被告之供述，應認證人甲○○係將10萬元交付
      予邱進興，而由被告交付扣案之海洛因予甲○○。
    (四)然甲○○交付10萬元係販入扣案海洛因之代價或係清償吳
      同仁所積欠之債務？
      1.證人甲○○雖證稱該10萬元並非係販入海洛因之代價，
        然此證言與證人甲○○是否涉犯販賣第一級毒品罪嫌相
        關，證人甲○○本有規避之心，自難僅以證人甲○○之
        證詞及被告之辯解遽以認定該10萬元非屬甲○○販入海
        洛恩之代價，而應綜合本案事實及客觀物證以認定之。
      2.依證人甲○○前開證詞，其既不清楚吳同仁是否積欠邱
        進興債務，其竟向他人借款來清償債務，實與常理有違
        ；而若該10萬元真係清償債務，於吳同仁尚積欠邱進興
        10餘萬元債務之情況下，邱進興又於為他人逼債之情況
        下，怎會冒然將價值不菲（純質淨重17.41公克）之海
        洛因交付予甲○○？甲○○係一施用毒品者，常會有因
        施用毒品而缺用資金之狀況，邱進興以何憑信甲○○於
        賣出海洛因後會將收入均如數轉交？此實非事理之常，
        是證人甲○○及被告之說詞實難採信。
      3.況扣案之海洛因毛重34.9公克，依證人甲○○於警詢之
        證詞，每1.1公克可賣5500元，其可抽傭500元（警詢第
        22-23頁），則若全部賣出該海洛因，甲○○總共可得
        174500元，扣除其可抽傭之部分，其尚有15餘萬元之收
        入，是甲○○以總價10萬元之代價購入，而有5萬餘元
        之利潤，尚稱合理。至於甲○○所賺取之利潤，是否願
        意代替吳同仁清償債務，此即非邱進興與被告交付海洛
        因時所需確信之事，即甲○○若願意清償，對邱進興而
        言，不無實益，若不願清償，邱進興亦無損失；而對甲
        ○○而言，因其尚不清楚吳同仁是否積欠邱進興債務，
        於其交付所賺取之利潤前，其尚無任何損失，是甲○○
        交付10萬元予邱進興應係購入該海洛因之代價，始符合
        事理及經驗法則，被告辯稱該10萬元非販賣海洛因之代
        價云云，不足採信。
   (五)而刑法上之幫助犯，係指以幫助之意思，對於正犯資以助
     力，而未參與實施犯罪構成要件之行為者而言。如就構成
     犯罪事實之一部，已參與實施即屬共同正犯。本案被告既
     於邱進興收受甲○○所交付之10萬元後，交付海洛因予甲
     ○○，其所為之行為自係販賣海洛因構成犯罪事實之一部
     ，其與邱進興有共同販賣第一級毒品海洛因予甲○○之犯
     行，堪以認定。
四、再毒品危害防制條例所規定之販賣毒品罪，雖未明示「營利
    之意圖」為其犯罪構成要件，然「販賣」一語，在文義解釋
    上當然已寓含有買賤賣貴，而從中取利之意思存在，且從商
    業交易原理與一般社會觀念而言，販賣行為在通常情形下，
    仍係以牟取利益為其活動之主要誘因與目的；衡以毒品之非
    法交易向為政府查禁森嚴且重罰不寬貸之行為，為一般民眾
    普遍認知之事，而證人甲○○及李俊德與被告復均無深切交
    情，倘非有利可圖，被告絕無平白甘冒被查緝重罰之高度風
    險，而單純代不相識之他人購買毒品之理，是其販入之價格
    當較其出售之價格為低，而有從中賺取買賣價差牟利之意圖
    及事實，應屬合理認定。又販賣毒品非可公然為之，亦無公
    定價格，容易分裝並增減份量，而每次買賣之價量，可能隨
    時依雙方關係深淺、資力、需求量及對行情之認知、來源是
    否充裕、查緝是否嚴緊、購買者被查獲時供述購買對象之可
    能風險之評估等，而異其標準，非可一概論之，是販賣毒品
    之利得除被告坦承犯行或價量俱臻明確外，委難察得其交易
    實情，然販賣者從價差或量差中牟利之方式雖異，惟其販賣
    行為在意圖營利則屬同一；從而，舉凡有償交易，除足以反
    證其確係另基於某種非圖利本意之關係外，通常尚難因無法
    查悉其販入價格，做為是否高價賣出之比較，諉以無營利之
    意思而阻卻販賣犯行之追訴。本件倘被告未販售上開毒品從
    中牟利，當無頻繁購買昂貴毒品之資力，及耗費諸多時、力
    以電話聯繫而數次轉售上開毒品予證人甲○○、李俊德之閒
    情，堪認被告上開所為，必有從中賺取買賣價差牟利之事實
    ，是被告自白係以有償方式提供海洛因予證人甲○○、李俊
    德乙情，與常情相符，且合於上述證人證述向被告購買之情
    節，亦足徵被告主觀上確有賺取價差以為營利之不法意圖。
    綜上，本件事證已臻明確，被告上開犯行均洵堪認定，應予
    依法論科。
五、論罪部分：
  (一)按被告行為後，毒品危害防制條例業於98年5月20日修正公
    布，同年月22日施行，而依刑法第2條第1項所揭示之「從舊
    從輕」原則比較新舊法適用之結果，98年5月20日修正前後
    毒品危害防制條例第4條第1項販賣第一級毒品之構成要件固
    無變更，惟法定刑罰金刑部分業由1千萬元提高為2千萬元，
    以修正前之該條項所定刑度對被告較為有利；然該條例第17
    條則自「犯第4條第1項至第4項、第5條第1項至第4項前段、
    第6條第1項至第4項、第7條第1項至第4項、第8條第1項至第
    4項、第10條或第11條第1項、第2項之罪，供出毒品來源，
    因而破獲者，得減輕其刑」，修正為該條第1項「犯第4條至
    第8條、第10條或第11條之罪，供出毒品來源，因而查獲其
    他正犯或共犯者，減輕或免除其刑」，並增列第2項「犯第4
    條至第8條之罪，於偵查及審判中均自白者，減輕其刑。」
    於量刑適用上，則以修正後毒品危害防制條例第17條之規定
    對被告較為有利。本件被告所犯販賣第一級毒品之犯行，因
    被告於偵查及審判中均已自白，並供出毒品來源因而查獲其
    他正犯或共犯，而有修正後毒品危害防制條例第17條第1項
    、第2項減刑或免除其刑規定之適用（詳後述），是綜合罪
    刑有關之一切情形為比較後，本件有關被告販賣第一級毒品
    部分之犯行，應適用98年5月20日修正後之毒品危害防制條
    例規定，對被告較為有利，並就從刑部分一體適用修正後該
    條例第18條第1項前段、第19條第1項之規定（詳後述）。
  (二)核被告如上開事實欄一、(一)至(四)所為，各係犯毒品危害防制
    條例第4條第1項之販賣第一級毒品罪。被告販賣海洛因前持
    有該次所販賣之海洛因之低度行為，分別為各該次販賣海洛
    因之高度行為所吸收；被告持有如附表編號1、2所示海洛因
    之行為，亦為其經查獲前最後1次販賣海洛因予證人李俊德
    之高度行為即事實欄一、(四)所述之販賣行為所吸收，均不另
    論罪。被告上開先後4次販賣海洛因之各犯行間，犯意各別
    ，行為殊異，應予分論併罰。被告與邱進興就販賣第一級毒
    品予甲○○之犯行，有犯意聯絡及行為分擔，為共同正犯。
    又被告所犯如事實欄一、(一)至(四)所述販賣海洛因予證人甲○
    ○、李俊德之4次犯行，因被告於偵查及審判中均已自白，
    合於修正後毒品危害防制條例第17條第2項減輕其刑之要件
    ，爰依該項規定，就被告上開各次販賣第一級毒品之犯行減
    輕其刑。至公訴人就被告販賣第一級毒品海洛因予甲○○部
    分，雖未起訴被告與邱進興共同販賣，然被告此部分之販賣
    毒品行為既業經起訴，僅係本院認定被告之犯罪情節與起訴
    事實有所不同，仍屬同一案件，附此敘明。
  (三)被告另辯稱其於為警查獲後即供出毒品來源因而查獲共犯邱
    進興、柯竑誠乙節：按犯毒品危害防制條例販賣毒品罪，供
    出毒品來源，因而查獲其共犯或正犯者，依修正後同條例第
    17條第1項得減輕或免除其刑。其所稱「供出毒品來源，因
    而查獲者」，係指被告供出毒品來源之有關資料，諸如前手
    或共犯之姓名、年籍、住居所、或其他足資辨別之特徵等，
    使調查或偵查犯罪之公務員因而對之發動調查或偵查並破獲
    者而言。申言之，被告之「供出毒品來源」，與調查或偵查
    犯罪之公務員對之發動調查或偵查並進而破獲之間，論理上
    須具有先後且相當的因果關係，非謂被告一有「自白」、「
    指認」毒品來源之人，而破獲在後，即得依上開規定予以減
    刑。若被告供出毒品來源者之前，調查或偵查犯罪之公務員
    已有確切之證據，足以合理之懷疑被告所供販賣毒品來源之
    人，則嗣後之破獲與被告之「供出毒品來源」間，即欠缺先
    後且相當的因果關係，自不得適用上開規定予以減刑。查本
    案被告為警查獲後，於檢察官聲請法院羈押時供稱其販賣予
    李俊德之毒品係向「阿忠」所購得（聲羈卷第6頁），且於
    移審時供稱甲○○所持有之毒品係「阿忠」所轉交（原審卷
    第12頁），嗣被告復供稱綽號「阿忠」者係邱進興，持有之
    行動電話號碼為0000000000，另柯竑誠即綽號「吃飯」者係
    邱進興之少年仔，持用之行動電話號碼為0000000000，其與
    該2人有關第一級毒品交易之聯絡均以前開電話為之等語（
    本院卷第89-90、131-154、176-178頁），有邱進興之前開
    行動電話與被告持有之電話間自98年6月5日起至同年6月27
    日監聽通話譯文（本院卷第161-165頁），及柯竤誠前開行
    動電話與被告之電話自98年6月5日至同年7月28日監聽通話
    譯文（本院卷第156-160頁）在卷可佐，復經臺南市警察局
    循線偵辦後移送檢察官偵辦邱進興自98年6月5日至同年7月
    28日販賣第一級毒品予被告（本院卷第191頁）、柯竑誠自
    98年6月5日至同年6月27日販賣第一級毒品予被告（並扣得
    柯竑誠持有之海洛因5包，毛重10.4公克、行動電話等物，
    本院卷第188、189頁），堪信被告前開供述信而有徵。而依
    前揭監聽通話之譯文顯示，警員於被告供出前，並無法得知
    0000000000、0000000000行動電話之持用者之真實年籍資料
    ，且若無被告之解釋，亦無法判讀該譯文之意涵（以「打麻
    將」、「看魚貨」為海洛因交易之暗語，「利息15%」為毒
    品可摻葡萄糖增加重量之空間，不能再「切薑絲下去拌了」
    就是不能再摻葡萄糖了，「2瓶香奈兒的香水」係指2錢重的
    海洛因…），是被告之「供出毒品來源」邱進興、柯竤誠，
    與調查或偵查犯罪之公務員對之發動調查或偵查並進而破獲
    之間，自具有相關之因果關係，足認警方於訊問被告前尚未
    對其毒品來源邱進興、柯竑誠發動偵查行動，復有該警局99
    年3月10日南市警刑字第09950076840號函在卷可稽（本院卷
    第86頁），是以，警方查獲邱進興、柯竤誠販賣第一級毒品
    予被告，自係因被告所供出始發動偵查，被告主張其供出毒
    品來源而查獲共犯或其他正犯乙節，於法有據，應依法就本
    案各罪均褫減輕其刑。
  (四)按刑法第59條之酌量減輕其刑，必於犯罪之情狀，在客觀上
    足以引起一般同情，認為即予宣告法定最低度刑期，猶嫌過
    重者，始有其適用。至於犯罪所得之多寡，原屬刑法第57條
    第1款「犯罪之動機、目的」及第9款「犯罪所生之危害或損
    害」等科刑輕重標準應斟酌之範圍，單憑犯罪所得之多寡，
    尚非得執為適用刑法第59條酌量減輕其刑之依據。本案被告
    既因供出毒品來源而得依修正後毒品危害防制條例第17條第
    1項減輕或「免除其刑」，自無在客觀上足以引起一般之同
    情，屬情輕法重，認為即予宣告法定最低度刑期，猶嫌過重
    ，而有依刑法第59條之規定酌減其刑之情形，是本案自無刑
    法第59條之適用，附此敘明。
六、原審以被告上開犯行，事證明確，因予論罪科刑，固非無見
    ，惟：(一)原審認被告並未供出毒品來源即綽號「阿忠」之人
    而查獲，而未合於修正後毒品危害防制條例第17條第1項減
    刑之要件，然本案被告已供出毒品來源而查獲邱進興、柯竑
    誠，已如前述，是原判決未適用修正後毒品危害防制條例第
    17條第1項之規定，並就修正前後法律為比較適用，於法自
    有未合。(二)原判決謂本案被告之犯罪情節，衡以毒品危害防
    制條例第4條第1項規定之法定最低本刑為『無期徒刑』，在
    客觀上足以引起一般之同情，認為確可憫恕，若予宣告法定
    最低度之刑，猶嫌過重，而依刑法第59條規定遞減其刑。然
    原判決既認定本案被告已於偵審中自白，原審亦適用修正後
    毒品危害防制條例第17條第2項之規定減輕其刑，則被告應
    量處之法定最低度刑即為『15年以上有期徒刑』，而非無期
    徒刑，原審適用刑法第59條之規定，就此似有誤解。(三)被告
    販賣予甲○○之犯行，與邱進興有犯意之聯絡及行為之分擔
    ，已如前述，原審判決未予認定，亦有未妥。被告提起上訴
    ，指摘原判決未適用修正後毒品危害防制條例第17條第1項
    之規定，為有理由，且原判決又有前開可議之處，自屬無法
    維持，應由本院予以撤銷改判。茲審酌被告應知毒品對人體
    危害之鉅，猶不思警惕，僅因貪圖小利，竟販賣第一級毒品
    海洛因供李俊德施用，復與邱進興共同販賣第一級毒品予甲
    ○○再販賣予不特定人，令買受毒品者沉迷於毒癮，無法自
    拔外，輕則戕害個人身心，重則因缺錢買毒而引發各式犯罪
    ，實為多種犯罪源頭，對國家、社會、個人傷害，可謂至深
    且鉅，有鑑於毒品販售常有暴利可圖，故本非予嚴懲，不足
    以遏止此類非行，惟念被告犯後於偵、審中尚知坦承犯行，
    深表悔悟，並供出毒品來源而查獲邱進興及柯竑誠，且其於
    本案販賣毒品所賺取之金額有限、販賣期間非長、販賣毒品
    之次數不多，然販賣予甲○○之第一級毒品數量不少，以其
    本案犯罪情節而論，惡性尚非重大不赦，兼衡其學歷、職業
    、家庭狀況等一切情狀，各量處如主文第2項所示之刑，並
    定其應執行之刑，以資懲儆。
七、沒收：
  (一)按毒品危害防制條例第19條第1項有關沒收因犯罪所得財物
    之規定，係採義務沒收主義，故販賣毒品所得金錢，如能認
    定確係販賣毒品所得款項，應宣告沒收，不以當場搜獲扣押
    者為限，但因其並無「不問屬於犯人與否，沒收之」之特別
    規定，自仍以沒收物屬於犯人所有者為限，始得依該規定予
    以沒收，而上開規定另稱「追徵其價額」者，必限於所沒收
    之物，為金錢以外其他財物而無法沒收時，始應追徵其價額
    ，使其繳納與原物相當價額，如所得財物為金錢而無法沒收
    時，應以其財產抵償之，而不發生追徵價額問題；另上開規
    定所稱因犯罪所得之財物，係以實際所得者為限，苟無所得
    或尚未取得者，即無從為沒收、追徵或以財產抵償之諭知（
    最高法院93年度臺上字第1218、2670、2743號及96年度臺上
    字第2331號判決參照）。查被告以如事實欄一、(一)至(三)所示
    之價格，分別販賣海洛因予證人甲○○、李俊德，其販賣毒
    品所得合計為10萬5千元，揆諸前揭說明，上開販賣毒品所
    得之10萬5千元雖未經扣案，均仍應併依毒品危害防制條例
    第19條第1項宣告沒收之，如全部或一部不能沒收時，則應
    以其財產抵償之；另被告如事實欄一、(四)所載販賣海洛因予
    證人李俊德之金額固為2千5百元，惟證人李俊德雖已取得被
    告交付之海洛因，但尚未交付價金予被告乙節，業據被告供
    明在卷（偵(一)卷第16頁），復經證人李俊德在偵查中證述綦
    詳（偵(一)卷第11、17頁），足認被告如事實欄一、(四)所述販
    賣海洛因予證人李俊德之部分，尚未取得價金，依上開規定
    與說明，即無從另為沒收、追徵或以其財產抵償之諭知。另
    共同正犯之犯罪所得，因係合併計算，為避免執行時發生重
    複沒收之情形，故各共同正犯之間係採連帶沒收主義，於裁
    判時僅諭知連帶沒收，不得就全體共同正犯之總所得，對各
    該共同正犯分別重複諭知沒收。本件被告與邱進興既係共同
    販賣第一級毒品予甲○○，就該部分所得自應連帶予以沒收
    ，如全部或一部不能沒收時，則應以其與邱進興之財產連帶
    抵償之。
  (二)又本案扣案如附表編號1、2所示之物品，經送法務部調查局
    鑑驗結果，均檢出海洛因成分乙節，有該局98年8月20日調
    科壹字第09823022480號濫用藥物實驗室鑑定書1份在卷可資
    參照（偵(一)卷第52頁），是上開扣案物品核屬毒品危害防制
    條例第2條第2項第1款所定之第一級毒品無訛，應依法沒收
    銷燬之，至上開毒品之包裝袋，分別係供包裹上開毒品之用
    ，縱於檢測時將上開毒品取出，勢仍有微量毒品沾附其上無
    法析離，亦有法務部調查局93年3月19日調科壹字第0930011
    3060號函可考，均應一併依毒品危害防制條例第18條第1項
    前段沒收銷燬之；惟按以營利為目的販入毒品，經多次販賣
    後，持有剩餘毒品被查獲，其各次販賣毒品行為，固應併合
    處罰，惟該持有剩餘毒品之低度行為，應僅為最後1次販賣
    毒品之高度行為所吸收，不另論罪，故就該查獲之剩餘毒品
    ，祇能於最後1次之販賣毒品罪宣告沒收銷燬，不得於各次
    販賣毒品罪均宣告沒收銷燬（最高法院98年度臺上字第5283
    、5117、3823及3337號判決意旨參照），而上開海洛因據被
    告供承均係為販賣而買入，且係與其販賣予證人甲○○、李
    俊德之海洛因一併買入，經歷次販賣後所剩餘（原審卷第52
    頁），並係在其於事實欄一、(四)所示之時、地最後1次販賣
    海洛因予證人李俊德後，始為警查扣，揆諸前揭說明，上開
    物品自僅能於被告最後1次販賣海洛因予證人李俊德之犯行
    即事實欄一、(四)所述犯行之罪刑項下宣告沒收銷燬之。再扣
    案如附表編號4至6所示之物，則係被告所有，供置放上開包
    裝後之海洛因以免受潮之用，均應併依毒品危害防制條例第
    19條第1項規定，於被告上開事實欄一、(四)所述犯行之罪刑
    項下宣告沒收之。
  (三)另扣案如附表編號7所示之物，係被告所有，供被告於事實
    欄一、(二)至(四)所示時、地聯繫販賣毒品所用之物；編號8至
    15所示之物，則均係被告所有，供被告販賣毒品所用之物等
    情，業據被告供明在卷（原審卷第52頁），則應併依毒品危
    害防制條例第19條第1項規定，在被告所犯之各該罪刑項下
    宣告沒收之。又附表編號4-6、7-15之物品，既經扣案，自
    無全部或一部不能沒收，追徵價額或以財物抵償問題，附此
    敘明。
  (四)末按沒收之物，應與本案論罪科刑之事實有關，依法應沒收
    或得沒收者為限，如與本案之犯罪事實無關，雖係於本案以
    外之其他犯罪事實，經論罪科刑時，應沒收或得沒收之物，
    亦僅得於該他案宣告沒收，而不得於本案併予宣告沒收（最
    高法院95年度臺上字第6662號判決意旨參照）。扣案如附表
    編號3所示之物，經鑑驗結果，雖亦檢出海洛因成分，有98
    年8月11日高雄市立凱旋醫院高市凱醫驗字第10775號濫用藥
    物成品檢驗鑑定書1份在卷足憑（偵(一)卷第58頁），另未扣
    於本案、已交付予甲○○之海洛因19包，亦檢出海洛因成分
    （本院卷第196頁，詳甲○○前開起訴書「證據清單及待證
    事實」），雖均係應沒收銷燬之物，然該海洛因既已由被告
    交付予證人李俊德、甲○○，即已與被告無關，亦與本案之
    犯罪事實無關，應於證人李俊德、甲○○所犯罪之他案中諭
    知沒收銷燬，而不得於本案中宣告沒收銷燬之（最高法院97
    年度臺上字第3124、2780號判決意旨參照）。至扣案如附表
    編號16至20所示之物，亦均與本案無關乙節，業據被告陳明
    在卷（原審卷第52頁），復均無證據足以證明上開物品係供
    被告犯本案販賣毒品罪所用，核與本案之犯罪事實均無直接
    關連，自均不得為沒收之宣告，併附敘明。
據上論結，應依刑事訴訟法第369條第1項前段、第364條、第299
條第1項前段，毒品危害防制條例第4條第1項、第17條、第18條
第1項前段、第19條第1項，刑法第11條、第28條、第51條第5款
，判決如主文。
本案經檢察官邱克斌到庭執行職務。
中    華    民    國    99    年    4     月    7     日
                  刑事第二庭    審判長法  官  葉居正
                                      法  官  陳欽賢
                                      法  官  洪碧雀
以上正本證明與原本無異。
如不服本判決應於收受送達後10日內向本院提出上訴書狀，其未
敘述上訴理由者，並得於提起上訴後10日內向本院補提理由書（
均須按他造當事人之人數附繕本）「切勿逕送上級法院」。
                                      書記官  魏芝雯
中    華    民    國    99    年    4     月    7     日
附錄論罪科刑法條：
毒品危害防制條例第4條第1項
製造、運輸、販賣第一級毒品者，處死刑或無期徒刑；處無期徒
刑者，得併科新臺幣2千萬元以下罰金。
附表：
┌─┬──────┬───────┬─────────┬───────────┐
│編│物品名稱    │數量及內容說明│查獲地點          │所有權歸屬及用途      │
│號│            │              │                  │                      │
├─┼──────┼───────┼─────────┼───────────┤
│1 │海洛因（含包│3小包（驗餘淨 │乙○○駕駛之車號ZO│乙○○所有，係其與販賣│
│  │裝袋）      │重合計為1.38公│-2392號自用小客車 │予甲○○、李俊德之海洛│
│  │            │克）          │                  │因一併販入後未及賣出所│
│  │            │              │                  │餘。                  │
├─┼──────┼───────┼─────────┼───────────┤
│2 │海洛因（含包│2大包（驗餘淨 │乙○○位於高雄縣路│乙○○所有，係其與販賣│
│  │裝袋）      │重合計為13.33 │竹鄉○○路161巷2號│予甲○○、李俊德之海洛│
│  │            │公克）        │之住處            │因一併販入後未及賣出所│
│  │            │              │                  │餘。                  │
├─┼──────┼───────┼─────────┼───────────┤
│3 │海洛因（含包│1小包（驗餘淨 │李俊德位於臺南縣永│李俊德所有，係乙○○於│
│  │裝袋）      │重0.407公克） │康市○○○街93巷13│98年7月28日下午販賣予 │
│  │            │              │0號之住處         │李俊德之毒品。        │
├─┼──────┼───────┼─────────┼───────────┤
│4 │塑膠面霜盒  │1個           │乙○○駕駛之車號ZO│乙○○所有，係用以置放│
│  │            │              │-2392號自用小客車 │編號1所示毒品避免受潮 │
│  │            │              │                  │之物。                │
├─┼──────┼───────┼─────────┼───────────┤
│5 │塑膠茶葉罐  │2罐           │乙○○位於高雄縣路│乙○○所有，係用以置放│
│  │            │              │竹鄉○○路161巷2號│編號2所示毒品避免受潮 │
│  │            │              │之住處            │之物。                │
├─┼──────┼───────┼─────────┼───────────┤
│6 │乾燥劑      │1瓶           │乙○○駕駛之車號ZO│乙○○所有，係用以置放│
│  │            │              │-2392號自用小客車 │編號1所示毒品避免受潮 │
│  │            │              │                  │之物。                │
├─┼──────┼───────┼─────────┼───────────┤
│7 │摩托羅拉廠牌│序號0000000000│乙○○身上        │乙○○所有，係用以與李│
│  │手機（含行動│31326號手機1支│                  │俊德聯繫販賣海洛因事宜│
│  │電話SIM卡） │，含門號091664│                  │所用之物。            │
│  │            │7398號SIM卡1張│                  │                      │
├─┼──────┼───────┼─────────┼───────────┤
│8 │手動老虎夾  │1臺           │乙○○位於高雄縣湖│乙○○所有，供其壓製海│
│  │            │              │內鄉○○路105巷2弄│洛因以便販賣之用。    │
│  │            │              │3號13樓之1之租屋處│                      │
├─┼──────┼───────┼─────────┼───────────┤
│9 │固定器      │1支           │乙○○位於高雄縣湖│乙○○所有，供其壓製海│
│  │            │              │內鄉○○路105巷2弄│洛因以便販賣之用。    │
│  │            │              │3號13樓之1之租屋處│                      │
├─┼──────┼───────┼─────────┼───────────┤
│10│封口機      │1臺           │乙○○位於高雄縣湖│乙○○所有，供其壓製海│
│  │            │              │內鄉○○路105巷2弄│洛因後包裝以便販賣之用│
│  │            │              │3號13樓之1之租屋處│。                    │
├─┼──────┼───────┼─────────┼───────────┤
│11│攪拌器      │1臺           │乙○○位於高雄縣湖│乙○○所有，供其將海洛│
│  │            │              │內鄉○○路105巷2弄│因摻入葡萄糖攪拌稀釋以│
│  │            │              │3號13樓之1之租屋處│便販賣之用。          │
├─┼──────┼───────┼─────────┼───────────┤
│12│不銹鋼模具組│1組           │乙○○位於高雄縣湖│乙○○所有，供其壓製海│
│  │            │              │內鄉○○路105巷2弄│洛因以便販賣之用。    │
│  │            │              │3號13樓之1之租屋處│                      │
├─┼──────┼───────┼─────────┼───────────┤
│13│葡萄糖      │1盒           │乙○○位於高雄縣湖│乙○○所有，供其將海洛│
│  │            │              │內鄉○○路105巷2弄│因摻入葡萄糖攪拌稀釋以│
│  │            │              │3號13樓之1之租屋處│便販賣之用。          │
├─┼──────┼───────┼─────────┼───────────┤
│14│夾鏈袋      │2包           │乙○○位於高雄縣路│乙○○所有，供其分裝海│
│  │            │              │竹鄉○○路161巷2號│洛因以便販賣之用。    │
│  │            │              │之住處            │                      │
├─┼──────┼───────┼─────────┼───────────┤
│15│電子磅秤    │1臺           │乙○○位於高雄縣路│乙○○所有，供其分裝海│
│  │            │              │竹鄉○○路161巷2號│洛因以便販賣之用。    │
│  │            │              │之住處            │                      │
├─┼──────┼───────┼─────────┼───────────┤
│16│威寶電信電話│1張（編碼89011│乙○○駕駛之車號ZO│乙○○所有未經使用之物│
│  │卡          │0000000000號）│-2392號自用小客車 │，無證據證明與本案犯罪│
│  │            │              │                  │事實有關。            │
├─┼──────┼───────┼─────────┼───────────┤
│17│套房鑰匙    │1串           │乙○○駕駛之車號ZO│乙○○所有，無證據證明│
│  │            │              │-2392號自用小客車 │與本案犯罪事實有直接關│
│  │            │              │                  │連。                  │
├─┼──────┼───────┼─────────┼───────────┤
│18│三星廠牌手機│序號0000000000│乙○○身上        │乙○○所有，無證據證明│
│  │（含行動電話│00812號手機1支│                  │與本案犯罪事實有關。  │
│  │門號SIM卡） │，含門號092513│                  │                      │
│  │            │9958號SIM卡1張│                  │                      │
├─┼──────┼───────┼─────────┼───────────┤
│19│現金        │新臺幣54,700元│乙○○身上        │乙○○所有，無證據證明│
│  │            │              │                  │與本案犯罪事實有關。  │
├─┼──────┼───────┼─────────┼───────────┤
│20│本票        │2張           │乙○○身上        │乙○○友人所有，無證據│
│  │            │              │                  │證明與本案犯罪事實有關│
│  │            │              │                  │。                    │
└─┴──────┴───────┴─────────┴───────────┘

司法院資訊處製作；財團法人民間司法改革基金會備份。
